【裁判字號】    92,家抗,353
【裁判日期】    921219
【裁判案由】    認可收養
【裁判全文】
臺灣高等法院民事裁定  九十二年度家抗字第三五三號
    抗  告  人    乙○○
右抗告人因聲請收養認可事件，對於中華民國九十二年十一月二十五日臺灣臺北地方
法院九十二年度養聲字第三六九號裁定提起抗告，本院裁定如左：
    主      文
抗告駁回。
抗告費用由抗告人負擔。
    理      由
一、本件聲請及抗告意旨略以：甲○○願自民國（下同）九十二年十月二十九日起收
    養乙○○為養女，立有收養契約書及收養同意書，且提出
    警察局警察刑事記錄證明、華南商業銀行存款餘額證明書、人壽保險單及甲○○
    健康檢查表等件為證。並請傳訊甲○○，以查明其收養意願，求予准予認可收養
    等語。
二、按收養子女應以書面為之，並應聲請法院認可，又收養有無效之原因者，法院應
    不予認可，民法第一千零七十九條第一項、第四項、第五項第一款分別定有明文
    。次按民法第一千零七十九條第四項所定聲請認可收養子女，以收養人及被收養
    人為聲請人，非訟事件法第七十五條之一第一項亦有明文。
三、經查：（一）本件收養同意書、收養契約書簽立日期及甲○○、抗告人向原法院
    聲請收養認可之日期均為九十二年十月二十九日，惟甲○○早於九十二年九月二
    十六日即已出境，為抗告人所不爭執，並有收養同意書、收養契約書、聲請狀及
    入出境查詢記錄在卷可稽（見原法院卷六－八頁、第三○－三一頁），甲○○自
    不可能於九十二年十月二十九日簽署本件收養契約及收養同意書，更遑論於同日
    提出本件收養認可之聲請，聲請狀上「甲○○」簽章顯非甲○○本人所為，本件
    收養認可之聲請不符法定程序。（二）本件收養同意書及收養契約書所載收養人
    及被收養人二人簽名之筆跡均相同，抗告人於原法院亦坦承前開同意書及契約書
    上「甲○○」之簽名為其所為，有訊問筆錄在卷可據（見原法院卷二四頁），則
    前開「甲○○」署名既為被收養人即抗告人所書寫，並非收養人甲○○本人所親
    簽，自無法證明收養人與被收養人間就本件收養確實已達成合意，亦有收養無效
    之原因。（三）據上，收養人甲○○與被收養人即抗告人聲請本件認可收養不符
    法定程式，且本件收養書面契約未經合法簽訂，致本件收養有無效之原因，依法
    不應准予認可，抗告人聲請傳訊甲○○，核無必要。原裁定駁回抗告人之聲請，
    經核並無不合，抗告意旨指摘原裁定不當，求予廢棄，為無理由，應予駁回。
四、據上論結，本件抗告為無理由，爰裁定如主文。
中      華      民      國    九十二    年     十二     月     十九     日
                                民事第十四庭
                                    審判長法  官  張  劍  男
                                          法  官  蔡  芳  齡
                                          法  官  彭  昭  芬
右正本係照原本作成。
本裁定除以違背法令為理由，並經本院許可外，不得再抗告。如提再抗告，應於收受
後十日內委任律師為代理人向本院提出再抗告狀。並繳納再抗告費新台幣四十五元。
中      華      民      國    九十二    年     十二     月    二十三    日
                                          書記官  董  曼  華


司法院資訊處製作；財團法人民間司法改革基金會備份。
